【裁判字號】    95,消上易,2
【裁判日期】    951031
【裁判案由】    損害賠償
【裁判全文】
臺灣高等法院民事判決                 95年度消上易字第2號
上  訴  人  丁○○
訴訟代理人  許桂挺律師
被  上訴人  永業進出口股份有限公司
法定代理人  乙○○
訴訟代理人  丙○○
被  上訴人  揚昌汽車有限公司
法定代理人  甲○○
訴訟代理人  范光
上列當事人間損害賠償事件，上訴人對於中華民國94年11月29日
臺灣桃園地方法院92年度訴字第2162號第一審判決提起上訴，經
本院於95年10月24日言詞辯論終結，判決如下：
    主  文
上訴駁回。
第二審訴訟費用由上訴人負擔。
    事實及理由
一、上訴人起訴主張：伊於民國（下同）90年1月19日向訴外人
    即伊姊夫李金圳購買其於84年9月30日向被上訴人揚昌汽車
    有限公司（下稱揚昌公司）購買，由被上訴人永業進出口股
    份有限公司（下稱永業公司）代理進口之德國福斯PASSAT
    VR6，2800cc之汽車乙輛（引擎號碼：AAA156759，下稱系爭
    汽車），並過戶登記為伊所有。嗣於92年5月11日上午9時20
    分許，伊與家人駕乘系爭汽車短程外出用餐後返回住處地下
    2樓之停車場，於停車熄火並取下鑰匙時，系爭汽車儀表板
    竟於發出類似起動馬達發動之怪聲後，冒出濃煙及刺鼻之焦
    味，伊隨即回到14樓住家撥打電話向訴外人禾昇汽車廠求援
    ，車廠人員約7分鐘後趕到並會同伊進入停車場發現已發生
    火災，事後經檢視現場，系爭汽車業已全毀，且波及停放車
    旁之4輛汽車，並造成停車場之嚴重毀損，經伊向訴外人財
    團法人中華民國汽車消費者保護協會（下稱汽車消保會）及
    桃園縣政府提出申訴，並經該會車輛鑑定委員會之鑑定結果
    ，證明起火主因在系爭汽車之起動馬達。德國福斯汽車近十
    年來迭有火燒車之報導，而一般汽車因起動馬達自行發動而
    起火燃燒引發火燒車之事故甚為少見，則系爭汽車因起動馬
    達起火引發火燒車，顯然不符合目前科技水準可合理期待之
    安全性。被上訴人永業公司為系爭汽車之進口輸入商，被上
    訴人揚昌公司為系爭汽車之經銷商，依消費者保護法（下稱
    消保法）第7條第1、3項、第7條之1、第8條第1項、第9條之
    規定，應連帶負損害賠償責任，賠償伊新臺幣（下同）660,
    023元【包括：(1)系爭汽車全部毀損價額250,000元；(2)遭波
    及車輛之修復費用計198,124元；(3)地下室停車場之修復費
    用計174,225元（上訴人於原審提出之起訴狀誤載為177,275
    元）；(4)汽車鑑定費34,674元；(5)系爭汽車拖吊費3,000元
    】等情，爰依消保法第7條第1、3項、第7條之1、第8條第1
    項、第9條等規定，求為命被上訴人永業公司、揚昌公司應
    連帶給付伊663,073元及其法定遲延利息之判決。原審判決
    駁回上訴人之請求，上訴人不服，提起上訴，並於本院聲明
    ：(一)原判決廢棄。(二)被上訴人永業公司、揚昌公司應連帶給
    付伊663,073元，及自起訴狀繕本送達翌日起至清償日止，
    按年息5%計算之利息。
二、被上訴人永業公司則以：伊於88年6、7月間已結束與德國福
    斯汽車之代理合作關係，並將相關代理業務與售後服務等事
    宜移交予訴外人台灣新總代理標達汽車股份有限公司（下稱
    標達公司）。又以現今汽車之科技水平而言，若有設計或生
    產製造之不當與瑕疵，難於正常使用逾8年後才發現問題，
    且汽車為2萬餘個以上零件組裝而成之產品，還有油、水、
    電類等輔助用品及能源，因此，各項零組件之適時適用與正
    確檢查、保養及維修，均為確保安全與延長使用年限不可或
    缺之要素，以系爭汽車有8年車齡之狀況，欲歸咎於產品製
    造人責任，為無理由。上訴人委託之鑑定機構固認為火燒車
    的起因為起動馬達故障所致，惟依相關機電之技術原理，及
    伊經營汽車產業30餘年之實務經驗，車輛斷電後起動馬達絕
    無法自行繼續作動。又系爭汽車非外力自身起火燃燒，可能
    為系爭汽車未妥善定期檢查、保養或遇故障未及時適當維修
    而導致，亦可能因系爭汽車另行改裝、加裝其他不當之配件
    所造成，不當操作亦可能造成機組件不正常之負荷，引發損
    害，故系爭汽車經鑑定認非外力縱火引起之燃燒，即歸責原
    製造人，自有苛刻不合理之處。另火燒車事件發生時，上訴
    人未及時通知伊到場參與瞭解鑑查可能發生之原因，故以目
    前資料送鑑定，對伊並不公平，亦認為上訴人所提的鑑定報
    告書鑑定單位公信力有問題，推理方面不正確，所以對上訴
    人所主張之金額全部予以否認。上訴人請求賠償之系爭汽車
    全部毀損價額部分，二手車訊之參考價格係為中古車商妥善
    整理車況後標賣之售價（非成交價），其中含其利潤與車輛
    整理費用，系爭汽車按實務中古車商收購估計之價值應約11
    萬至12.5萬元間；至請求賠償之遭波及車輛修復費用及地下
    室停車場修復費用部分，則應扣除正常之損耗折舊，實際損
    害賠償應不超過上訴人主張金額之一半；另系爭汽車鑑定費
    部分，因該鑑定並非兩造合意，且無專業公正性，該鑑定費
    不應由伊負擔等語，資為抗辯，並於本院聲明駁回上訴。
    被上訴人揚昌公司則以：發生火燒車時，系爭汽車已有8年
    的車齡，且系爭汽車自89年8月後，未曾回伊保養廠做保養
    ，伊無法掌控系爭汽車的車況，所以火燒車的起因應係上訴
    人保養不當，與車輛的設計、製造無關。上訴人主張賠償之
    金額部分，伊全部予以否認等語，資為抗辯，並於本院聲明
    駁回上訴。
三、查上訴人主張伊於90年1月19日向訴外人即伊姊夫李金圳購
    買其於84年9月30日向被上訴人揚昌公司購買，由被上訴人
    永業公司代理進口之系爭汽車，並過戶登記為伊所有。嗣於
    92年5月11日上午9時20分許，伊與家人駕乘系爭汽車短程外
    出用餐後返回住處地下2樓之停車場，於停車熄火並取下鑰
    匙時，系爭汽車儀表板竟於發出類似起動馬達發動之怪聲後
    ，冒出濃煙及刺鼻之焦味，伊隨即回到14樓住家撥打電話向
    訴外人禾昇汽車廠求援，車廠人員約7分鐘後趕到並會同伊
    進入停車場發現已發生火災，事後經檢視現場，系爭汽車業
    已全毀且波及停放車旁之4輛汽車，並造成停車場之嚴重毀
    損等之事實，業據提出訂購合約書、進口與貨物稅完（免）
    稅證明書、產地證明書、汽車新領牌照登記書、汽車行車執
    照、統一發票、桃園縣政府消防局桃消調字第0920500149號
    火災證明書、照片數幀、桃園縣政府92年7月14日府法消字
    第0920161210號函、汽車消保會92年5月19日汽消鼎字第920
    43號函、鑑定報告書、和解書等件為證（見原審卷第15至35
    頁），且為被上訴人所不爭執，自堪信為真實。
四、上訴人主張德國福斯汽車近十年來迭有火燒車之報導，而一
    般汽車因起動馬達自行發動而起火燃燒引發火燒車之事故甚
    為少見，則系爭汽車有正常保養與維修，該車發生上開事故
    係因起動馬達起火引發火燒車，顯然不符合目前科技水準可
    合理期待之安全性，該汽車產品確有瑕疵，被上訴人永業公
    司為系爭汽車進口輸入商，被上訴人揚昌公司為系爭汽車經
    銷商，依消保法第7條第1、3項、第7條之1、第8條第1項、
    第9條之規定，應連帶負產品瑕疵責任，伊請求被上訴人2人
    連帶給付660,023元均有實據等情；被上訴人2人則以前揭情
    詞置辯。經查：
  (一)按從事設計、生產、製造商品或提供服務之企業經營者，於
    提供商品流通進入市場，或提供服務時，應確保該商品或服
    務，符合當時科技或專業水準可合理期待之安全性。企業經
    營者違反前2項規定，致生損害於消費者或第3人時，應負連
    帶賠償責任。但企業經營者能證明其無過失者，法院得減輕
    其賠償責任。又從事經銷之企業經營者，就商品或服務所生
    之損害，與設計、生產、製造商品或提供服務之企業經營者
    連帶負賠償責任。但其對於損害之防免已盡相當之注意，或
    縱加以相當之注意而仍不免發生損害者，不在此限。輸入商
    品或服務之企業經營者，視為該商品之設計、生產、製造者
    或服務之提供者，負本法第7條之製造者責任。消保法第7條
    第1項、第3項、第8條第1項、第9條、第9條分別定有明文。
    查被上訴人永業公司於原審自陳：係德國福斯公司先結束與
    其之代理關係，再將福斯汽車之代理進口權授權予標達公司
    等語（原審卷第197頁）。是依被上訴人永業公司上開陳述
    ，足認德國福斯公司係分別與被上訴人永業公司、標達公司
    成立代理進口之法律關係，而非被上訴人永業公司將其代理
    進口德國福斯汽車之權利義務移轉於標達公司，被上訴人永
    業公司與標達公司間自無就系爭汽車所生相關權利義務關係
    發生移轉、承受事實之可能。因此，上訴人以被上訴人永業
    公司為本件當事人，並主張被上訴人永業公司為輸入系爭汽
    車之企業經營者，應負消保法第7條所定之製造人責任等語
    ，自屬有據。次查被上訴人揚昌公司、永業公司分別為系爭
    汽車流通進入市場時經銷、輸入之企業經營者，此為兩造所
    不爭執，堪予認定。依上開規定，就系爭汽車被上訴人永業
    公司自須負消保法第7條之製造者責任，被上訴人揚昌公司
    則須與製造者負連帶責任。
  (二)次按，依消保法第7 條第1 項之規定，商品製造人責任之成
    立其前提，在於商品不符合當時科技或專業水準可合理期待
    之安全性，且為上開判斷係以商品流通市場時定之。查本件
    系爭汽車發生火燒車事故之時間為92年5月11日，距被上訴
    人揚昌公司出售系爭汽車予李金圳之時已達7年半有餘，又
    依系爭汽車保修紀錄（本院卷第52頁至第58頁）顯示，系爭
    汽車於89年6月11日最後1次前往被上訴人揚昌公司保修廠維
    修時，其行駛里程已達81,588公里（原審卷第221頁），而
    此時距本件事發時尚有近3年之時間，則系爭汽車於本件事
    發時其行駛里程數自應更遠高於此。是故，系爭汽車於交車
    7年、行駛近10萬公里後發生起動馬達處起火致生本件火燒
    車之結果，尚不足即認系爭汽車於流通市場時不符合當時科
    技或專業水準可合理期待之安全性。且依上開系爭汽車於歷
    經長達7年以上之使用，起動馬達經無數次作動，除本件之
    發生外，並未發現系爭汽車起動馬達於此之前有何故障或起
    火情形。又依行政院所頒固定資產耐用年數表之規定，小客
    車之耐用年數為5年，而系爭汽車之使用已逾7年，其有故障
    情形發生，極有可能係因其他原因所導致。況車輛於交車後
    即由車主占有使用，而車輛係由難以數計之零件所組成，環
    環相扣，零件中以橡膠構成者，有日久老化變形之問題；以
    金屬構成者，有日久磨損、間隙改變之問題，此為事物自然
    現象，依現今之科技水準仍無法改變。而此無數零件縱僅故
    障其一，即有可能影響於其他，是車輛須定期保養維修，此
    為周知之事實，而占有使用車輛之車主理所當然須負起將車
    輛定期送檢、保養之義務，否則車輛製造者無從避免上開因
    時間或使用因素所導致之商品瑕疵。系爭汽車於91、92年間
    雖有維修紀錄（本院卷第59頁至第68頁），惟均為車身外殼
    之維修或更換機油之保養，尚無起動馬達之檢驗或維修，被
    上訴人等辯稱系爭汽車未經定期保養，可能是其他原因導致
    本件火燒車意外之發生等語，即非無據。綜合上情，自難僅
    以系爭汽車於使用超過上開耐用年數後所生之火燒車情形，
    即逕認系爭汽車不符合當時科技或專業水準可合理期待之安
    全性。
  (三)查系爭汽車發生火燒車後，經上訴人將系爭汽車送至汽車消
    保會為鑑定，鑑定結果為：「綜合以上之推論檢查該車起火
    之原因所有電線露銅現象，銅絲未有燒斷熔結，而起動馬達
    軸心燒焦現象是起動馬達斷斷續續有卡住現象而引起電瓶線
    正電著火（電瓶正電連接在起動馬達線路）引起所有電線之
    外皮（塑膠）起火，再燒燬油管致一發不可收拾之跡象。起
    火之主因為起動馬達。（起動馬達分解時部分零件熔解卡住
    分解困難，一般火燒車無此現象）」（原審卷第123頁），
    又證人即參與上開鑑定之人員賴鼎元復證稱：起動馬達是以
    小齒輪去接大齒輪，啟動後小齒輪應該會退回來，沒有退回
    來就會卡住，本件應是零件的瑕疵，應該是起動馬達卡住才
    會有這樣的顏色等語（原審卷第34、118頁）。惟查，系爭
    汽車已使用7年有餘，已如前述，故即認上開鑑定報告、證
    人之證詞所述，本件火燒車係起動馬達零件有瑕疵所致等語
    為可採，該瑕疵亦應係使用日久或其他原因所導致，詳述如
    前，而非系爭汽車流通進入市場時即有此瑕疵，否則系爭汽
    車豈有經7年餘之使用始生本件火燒車之可能，因此，上訴
    人所據以主張系爭汽車於流通進入市場時，不符合當時科技
    或專業水準可合理期待之安全性，亦無可採。另桃園縣政府
    消防局所提供之本件火災原因調查報告書，亦僅能證明起火
    點為系爭汽車之點火裝置，且應排除危險物品自燃引火之可
    能性，以電氣因素引火之可能性較大等情（原審卷第168-18
    1頁），亦無足證明系爭汽車不具上述之「安全性」。又系
    爭汽車車體已由報廢場處理，僅餘引擎部分，此為上訴人所
    自陳（原審卷第83頁），原審嗣依民事訴訟法第326條之規
    定，從兩造之合意選任國立台北科技大學為鑑定人，鑑定系
    爭汽車之起火原因為何，經鑑定人以：「…如僅以有限之可
    疑證物做為鑑定之依據，將失之草率及偏頗…」等語回覆之
    （原審卷第149、155頁），是原審亦無從就系爭汽車之起火
    原因是否導因於其不具上開規定所謂之「安全性」委請專業
    機關再為鑑定。至於上訴人另提出之網路報導影本數件（原
    審卷第90頁至第106頁），所引述之事實均無具體實證可資
    佐證，多數更係網友所為留言，其中不乏情緒性用語，實難
    將之採為認定本件事實之基礎。
    要之，依全卷之證據，尚不能證明本件火燒車係因系爭汽車
    於流通進入市場時，係不符合當時科技或專業水準可合理期
    待之安全性所致，上訴人主張被上訴人等應依消保法規定負
    連帶賠償責任，即屬無理由，自非可採。
五、綜上所述，依消保法第7條第1項、第3項、第8條第1項、第9
    條之規定，請求被上訴人連帶給付663,073元，及自起訴狀
    繕本送達之翌日起至清償日止，按年息5%計算之利息，為無
    理由，應予駁回。又上訴人之訴既經駁回，其假執行之聲請
    即失所附麗，應併予駁回。原審為上訴人敗訴之判決並駁回
    其假執行之聲請，核無不合，上訴意旨指摘原判決不當，求
    予廢棄改判，為無理由，應予駁回。
六、本件事證已臻明確，兩造其餘之主張、陳述及所提之證據資
    料，核與判決結果無何影響，爰不一一論述，附此敘明。
七、據上論結，本件上訴為無理由，判決如主文。
中    華    民    國    95    年    10    月    31    日
                    民事第15庭
                        審判長法  官  許文章
                              法  官  李媛媛
                              法  官  黃國永
正本係照原本作成。
不得上訴。
中    華    民    國    95    年    11    月    2     日
                              書記官  陳明俐


司法院資訊處製作；財團法人民間司法改革基金會備份。
